臺灣高等法院臺南分院刑事判決
111年度交上訴字第421號
上  訴  人  臺灣雲林地方檢察署檢察官
上  訴  人  
即  被  告  謝駿輝



選任辯護人  吳啟勳律師
上列上訴人因被告公共危險等案件，不服臺灣雲林地方法院110
年度交訴字第70號中華民國111年2月14日第一審判決（起訴案號
：臺灣雲林地方檢察署110年度偵字第3207號），提起上訴，本
院判決如下：
    主  文
上訴駁回。
    事  實
一、謝駿輝於民國110年4月13日晚間9時50分許，駕駛車牌號碼0
    0-0000號自用小客車，沿雲林縣○○鄉○○村○○○路由西往東方
    向直行，行經○○○路000000號電桿附近時，原應注意車前狀
    況，隨時採取必要之安全措施，且汽車在未劃設慢車道之雙
    向二車道行駛時，除準備停車或臨時停車外，不得駛出路面
    邊緣，且依當時天氣晴，夜間有照明，為直路、柏油路面、
    乾燥、無缺陷、無障礙物，視距良好等情形，並無不能注意
    之情事，未有準備停車或臨時停車之情形，竟不行駛於車道
    中，所駕駛自小客車車身約半數行駛於劃設之白色實線即道
    路邊線外，而駛出路面邊緣，又疏未注意同向前方蔡鶯正手
    牽腳踏車行走於路緣白色實線上，遂自後方追撞同向前方牽
    著腳踏車之行人蔡鶯，致蔡鶯受有頭部外傷（含撕裂傷及面
    部廣泛性擦挫傷、前額觸及骨骼錯動）、左小腿變形（後側
    距足底22公分處骨折，後側距足底20-25公分處挫傷）、右
    小腿後側距足底26-48公分處挫傷、左膝5×5公分擦挫傷、雙
    側腳背擦挫傷、左上臂至左肩15×15公分擦傷、雙側大腿後
    側挫傷等傷害，經路人發現後報案後送醫急救，仍於抵達醫
    院前傷重不治死亡。詎謝駿輝於肇事後，下車查看發現蔡鶯
    倒地流血，對叫喚並無反應，已可知悉蔡鶯因此受傷且極有
    可能死亡，竟未對傷者蔡鶯採取救護或其他必要措施，並向
    警察機關報告，即另行基於肇事逃逸之犯意，旋即駕車離開
    ，且雖兩度折返行經現場，仍逕自駕車離開。嗣因為行經現
    場之路人洪祐然發現蔡鶯倒在路面，迅即報警處理，經警調
    取案發現場附近監視器錄影影像，依據所拍攝謝駿輝駕駛車
    輛之車牌號碼，循線查悉上情。
二、案經雲林縣警察局臺西分局報告臺灣雲林地方檢察署檢察官
    偵查起訴。　
    理  由
一、審理範圍：
㈠、按刑事訴訟法施行法第7條之13前段規定：中華民國110年5月
    31日修正通過之刑事訴訟法施行前，已繫屬於各級法院之案
    件，於施行後始適用修正前刑事訴訟法第348條規定。又新
    修正之刑事訴訟法第348條規定已於110年6月16日公布，依
    中央法規標準法第13條規定，自本條公布之日起算至第3 日
    起即於同年6月18日即已發生效力。換言之，於110年6月18
    日後（包括當日）繫屬於各級法院之案件，均應依修正後之
    刑事訴訟法第348條規定處理（最高法院110年度台上字第62
    11號判決意旨參照）。查修正後之刑事訴訟法第348條係規
    定：（第1項）上訴得對於判決之一部為之。（第2項）對於
    判決之一部上訴者，其有關係之部分，視為亦已上訴。但有
    關係之部分為無罪、免訴或不受理者，不在此限。（第3項
    ）上訴得明示僅就判決之刑、沒收或保安處分一部為之。本
    件原判決認定被告謝駿輝涉犯刑法第276條過失致人於死罪
    及同法第185條之4第1項肇事致人死亡逃逸罪。被告及檢察
    官均不服原判決，分別於111年3月1日、111年3月3日提起上
    訴，並於111年3月23日繫屬於本院，此有蓋用本院收文章戳
    之原審法院111年3月17日雲院宜刑弘決110交訴70字第11100
    02624號函附卷可稽（見本院卷第3頁），依首揭規定與說明
    ，自應適用修正後之刑事訴訟法第348條定其上訴範圍。而
    被告及檢察官於上訴書及上訴理由狀表明僅對原判決量刑部
    分不服，經於本院準備程序時對被告確認上訴理由，被告明
    確表示僅就原判決量刑部分提起上訴，犯罪事實不爭執等語
    （見本院卷第62頁、第114至115頁）；檢察官於本院審判程
    序亦表明僅對原判決量刑部分提起上訴等語(見本院卷第113
    至114頁)，故本件被告及檢察官上訴範圍只限於原判決量處
    被告之刑部分，被告及檢察官未表明上訴之原判決有關認定
    犯罪事實部分，則不在上訴範圍。
㈡、至本院前引之犯罪事實部分，已據原判決認定在案，並非在
    本院審理範圍內，惟為便於檢視、理解本件案情，乃予以臚
    列記載原審認定之犯罪事實部分，併此敘明。
二、證據能力：
    按被告以外之人於審判外之陳述，雖不符刑事訴訟法第159
    條之1至第159條之4規定得為證據之情形，而經當事人於審
    判程序同意作為證據，法院審酌該言詞陳述或書面陳述作成
    時之情況，認為適當者，亦得為證據，刑事訴訟法第159條
    之5第1項定有明文。又刑事訴訟法第159條之5立法意旨，在
    於確認當事人對於傳聞證據有處分權，得放棄反對詰問權，
    同意或擬制同意傳聞證據可作為證據，屬於證據傳聞性之解
    除行為，如法院認為適當，不論該傳聞證據是否具備刑事訴
    訟法第159條之1至第159條之4所定情形，均容許作為證據，
    不以未具備刑事訴訟法第159條之1至第159條之4所定情形為
    前提。查本判決所引用之下列供述證據暨其他書證、物證，
    檢察官、被告及其辯護人於本院準備程序、審理時，均同意
    作為本案證據（見本院卷第64至67頁、第116頁），且於本
    院逐一提示後，迄於言詞辯論終結前亦未聲明異議，本院審
    酌上開證據資料製作時之情況，尚無違法不當及證明力明顯
    過低之瑕疵，認以之作為證據應屬適當，而有證據能力。
三、認定犯罪事實所憑之證據及理由：
㈠、上揭事實，迭據被告於警詢、偵訊、原審及本院審理時坦承
    不諱(見相卷第23至32頁、第97至101頁；原審卷第73至75頁
    、第126頁；本院卷第63至64頁、第114頁、第125至127頁)
    ，並據證人即報案人洪祐然於警詢證述在卷（見相卷第37至
    39頁），及據被害人蔡鶯養女黃玉善於警詢、偵訊指訴明確
    （見相卷第33至35頁、第91至93頁），復有道路交通事故現
    場圖、道路交通事故調查報告表㈠、㈡、證號查詢汽車駕駛人
    資料、車號查詢汽車車籍資料、雲林縣警察局舉發違反道路
    交通管理事件通知單、GOOGLE擷圖、監視器影像擷圖、檢察
    官勘驗現場監視器畫面之勘驗筆錄、東勢所所長許家銘製作
    之職務報告、中國醫藥大學北港附設醫院司法相驗病例摘要
    、雲林縣警察局交通警察隊臺西小隊處理相驗案件初步調查
    報告暨報驗書、現場照片、勘查照片、雲林縣警察局臺西分
    局行政相驗照片存卷可參（見警卷第81至83頁、相卷第13頁
    、第41頁、第43至47頁、第53頁、第55至72頁、第73頁、第
    75頁、第105頁、第137頁；偵卷第23至24頁）。被告任意性
    自白核與卷內客觀事證相符，堪以採信。
㈡、按汽車行駛時，駕駛人應隨時注意車前狀況，並隨時採取必
    要安全措施；汽車在未劃設慢車道之雙向二車道行駛時，除
    準備停車或臨時停車外，不得駛出路面邊緣，道路交通安全
    規則第94條第3項、第97條第1項第4款分別定有明文。被告
    既考領有駕駛普通小客車駕駛執照，有證號查詢汽車駕駛人
    資料1份在卷可佐（見警卷第39頁），對於上開規定，自不
    得諉為不知。被告案發時駕車在肇事路段行駛，自應遵守上
    開規定，謹慎駕駛，且案發時天候晴、夜間有照明、為直路
    、柏油路面乾燥、無缺陷、無障礙物、視距良好，被告車輛
    之車前燈亦無故障而有充分照明，被告行車當時復有開啟車
    前燈，有卷附監視影像擷取畫面在卷可參（見警卷第57至60
    頁），客觀上並無不能注意之情事。且依卷附隆興汽車維修
    廠裝設之監視器光碟影像及案發現場附近路口監視器擷取之
    畫面、現場照片、被告車輛損害及被害人腳踏車撞擊位置比
    對照片等(見警卷第57頁、第59頁、第61頁、第63頁、第67
    頁、第72至77頁)證據資料相互勾稽，可見蔡鶯於案發前右
    手牽腳踏車行走於上開○○○路上，係沿該路西往東方向車道
    之路面邊緣白色實線行進，被害人蔡鶯當時手牽腳踏車行走
    於案發路段，應屬道路交通安全規則所稱之行人，依道路交
    通安全規則第133條規定，在案發未劃設人行道之路段，應
    靠邊行走，而案發路段劃設之白色實線，屬道路邊緣線，且
    當時為夜間，路面邊緣緊鄰水溝，被害人蔡鶯行走於路面邊
    線上，而非行走於車道中間，並未阻礙車道上車輛之通行，
    難謂非靠邊行走，反是被告駕駛車輛行經案發未劃設慢車道
    之雙向二車道路段行駛時，並無準備停車或臨時停車之情形
    ，依上述道路交通安全規則第97條第1項第4款規定，原應行
    駛於車道中，而不應駛出路面邊線，竟未遵守該規定，駕車
    行經案發路段時，車身橫跨路面邊緣白色實線，約一半車身
    行駛在路緣白色實線右方之車道外，一半車身行駛於白色實
    線左側之車道內，又疏未注意前方正行走於路緣白色實線上
    之被害人蔡鶯，致其所駕駛車輛前車頭中間及偏右側車體撞
    擊被害人蔡鶯及其所牽腳踏車，原鑲嵌於被告駕駛車輛車頭
    中間之ZZZZZZ車輛品牌金屬標誌於案發後，因撞擊力道猛烈
    而掉落於現場靠近路旁排水溝附近，車頭引擎蓋中間偏左位
    置則因被害人蔡鶯受撞後身體彈起撞擊引擎蓋產生凹痕，身
    體飛落地面前順勢碰撞駕駛座旁左側後照鏡，該後照鏡因而
    鬆脫掉落，可見被告駕駛之自小客車案發時偏右行駛，車身
    橫跨路面邊緣之白色實線，部分車身已駛出路面邊線，並非
    行駛於道路中僅稍微偏右，而因未與路旁行人保持安全間距
    ，致不慎擦撞右側行人，否則被告所駕駛車輛為廠牌ZZZZZZ
    、型號ZZZZZ、排氣量0000C.C.之車型，依卷附車輛規格詳
    細資料(見本院卷第87頁)顯示該車型車寬僅0000mm即0.00公
    尺，而依道路交通事故現場圖及雲林縣警察局臺西分局東勢
    分駐所所長許家銘出具之報告書(相卷第105頁)記載，案發
    現場車道寬為3.6公尺，相當於被告車輛寬度之2倍，若被告
    依規定行駛於車道中，要無可能前車頭中間偏右部位撞擊被
    害人蔡鶯及其腳踏車。又倘被告車輛行駛於車道中，僅稍微
    偏右靠近路面邊緣白色實線，未與被害人蔡鶯保持安全間距
    而撞擊被害人蔡鶯，按理撞擊位置應在車輛右前車頭或右側
    車身，要無可能會在前車頭中間偏右位置，且被害人蔡鶯既
    是右手牽腳踏車，腳踏車位在被害人蔡鶯身體右側與其併行
    ，被告苟未保持安全間距而擦撞被害人蔡鶯，亦不可能撞擊
    腳踏車後輪正中位置(見警卷第67頁上方照片、第73頁)。由
    此可證，被告於案發時駕駛車輛行經肇事路段，已駛出路面
    邊線，因此前車頭中間偏右位置撞擊正前方沿白色實線行走
    之被害人蔡鶯及其腳踏車，則依案發當時之情形，並非被害
    人蔡鶯未靠邊行走於車道中間遭被告撞擊，而是被害人蔡鶯
    已靠邊行走，被告車輛未依規定行駛於車道中，而橫跨路面
    邊線，駛出道路邊緣，撞擊正前方行走於道路邊線上之被害
    人蔡鶯，則被害人蔡鶯無論如何閃避，均難以避免遭被告撞
    擊，被告及其辯護人辯稱被害人蔡鶯未靠邊行走亦與有過失
    ，顯難憑採。再由卷附監視器畫面觀之，案發時間雖為夜間
    ，但該路段每隔50公尺裝設1盞路燈，且由案發後未久據報
    到場員警所拍攝之現場照片可看出，案發路段照明設備充足
    ，道路上物體清晰可見(見警卷第61至63頁)，復觀諸監視器
    影像光碟或截圖畫面，可明顯看出被害人蔡鶯行走於該路段
    之身影為監視器清楚拍攝(見警卷第57頁、第59頁)，且由案
    發附近之隆興維修廠監視器拍攝畫面(見警卷第57頁下方照
    片)，亦可清楚看見被告車輛開啟車燈後，路面光線相當明
    亮，前方白色實線清晰可見，更何況交通法規復未要求行人
    夜間必須穿戴反光或照明設備才能外出，由案發現場附近路
    口監視器畫面可看出，被害人蔡鶯當晚全身穿著之衣物均為
    淺色，腳踏車坐墊鑲有一圈白色皮革發出反光，監視器本身
    通常不投射光線至欲攝錄之物體上，監視器影像之明暗端賴
    外部光線照射於拍攝之物體強弱，則被害人蔡鶯身影既能在
    監視器畫面清楚呈現，承辦員警據報到場後所拍攝之現場照
    片，亦能看清肇事現場路面狀況及被害人蔡鶯遭撞後散落地
    面之物品，足見案發路段路燈光線充足，若再加上被告駕駛
    車輛之車燈，被告只要稍微留意即能發現行走於前方之被害
    人蔡鶯無訛。是以，本案純係被告駕駛車輛駛出路面邊線，
    車身橫跨於案發現場白色實線兩側，而行駛於被害人蔡鶯正
    後方，又疏未注意車前狀況，並採取必要之安全措施，致所
    駕駛車輛自正後方撞擊沿路面邊緣白色實線行走於前方之被
    害人蔡鶯而肇事，被告對於致被害人蔡鶯傷重死亡一節自有
    過失，且被告應負全部過失責任自明，被害人蔡鶯依規定行
    走於路面邊緣，無從預期並注意後方被告駕駛車輛並未依規
    定行駛於車道中間，而預先採取任何閃避措施，被害人蔡鶯
    並無過失至為明確，辯護人為被告辯護稱被告當時在車道上
    行駛，被害人蔡鶯牽著腳踏車行走於車道上且無反光標誌，
    亦有過失，被告不應負擔全部責任云云，委不可採。從而，
    被告對於本件車禍事故之發生既有上開違反道路交通安全規
    則第94條第3項、第97條第1項第4款規定之過失情事，且被
    告之過失與被害人蔡鶯之死亡間復有相當因果關係，亦堪認
    定。至於辯護人主張依卷內資料若本院無法判斷被告是否應
    負全部過失責任，請求考量將本案送請車輛事故鑑定委員會
    鑑定被告之過失責任比率，惟本件車禍事故，依卷內證據資
    料，已可明確判斷被告之過失責任比率，業如前述，並無送
    請其他鑑定單位鑑定之必要，且原判決雖漏未認定被告於案
    發時，所駕駛車輛有駛出路面邊緣，違反道路交通安全規則
    第97條第1項第4款規定之過失，本院就此部分予以補充，附
    此敘明。
㈢、再刑法第185條之4之肇事致人死傷逃逸罪，其立法目的在促
    使駕駛人於交通事故發生後，能對被害人即時救護，俾減少
    死傷，並保障被害人權益及維護交通安全，故駕駛人不得自
    認被害人並未受傷或傷勢無礙，不待確認被害人已否獲得救
    護，亦未等候執法人員到場處理，而未經被害人同意，即逕
    自離去（最高法院104年度台上字第2746號判決意旨參照）
    。被告於警詢時供稱：其當時駕駛自小客車沿○○○路由西往
    東行駛於車道上，等行駛到事故地點時突然發現對方出現在
    右車頭前方，趕緊踩煞車但是依然來不及就撞上了，其停下
    來後趕緊下車查看對方傷勢並嘗試叫醒她，但是她都沒有反
    應...等開到中油加油站附近時，就又回頭沿○○○路往西開回
    現場要再查看對方情形，這次開車經過查看但是沒有下車，
    然後又回頭靠近一點查看發現對方一動也不動的倒在地上，
    頭部附近有很多血，因為其驚嚇過度，不知道要怎麼處理，
    想尋求幫助所以選擇離開現場等語(見警卷第12至13頁)；另
    於偵訊時供稱：其有下車查看她的傷勢，有叫她，但她都沒
    有動、也沒有反應，其嚇到不知道怎麼辦，有看她有沒有醒
    來，看她沒有動靜...其開去○○找朋友等語(見相卷第99頁)
    ；又於本院審理時供稱：有下車查看阿婆的傷勢，當時她完
    全不能與人對話，看到她流血真的嚇到不知道該怎麼辦，其
    電話剛好不能打，不知道打警察電話是免費的，是路人發現
    打電話給110報案，中間折返2次要看阿婆有沒有醒來，想要
    找在○○名叫○○賣○○○的朋友，向朋友求助等語(見本院卷第12
    6至127頁)，核與卷內雲林縣警察局勤務指揮中心受理110報
    案紀錄單及監視器影像，顯示案發後撥打電話報案之人為證
    人洪祐然，可見被告於案發後並未呼叫救護車或報請警察處
    理，亦未留在現場而是開車逕行離開後，又兩度折返現場查
    看被害人蔡鶯動靜之情形相符，是被告於案發後，已明確知
    悉遭其車輛撞擊之被害人蔡鶯，因此次車禍事故所受傷勢甚
    重，被告自負有即時救護及事故後在場之義務，詎被告竟未
    對被害人蔡鶯施以救護措施或報警處理，亦未等候執法人員
    到場處理或留下個人聯絡資訊，旋即逕自駕車離開現場，其
    主觀上顯有肇事逃逸之認識與決意，客觀上亦有逃離事故現
    場之行為，灼然至明。
㈣、綜上所述，被告過失致死及肇事逃逸犯行，事證明確，洵堪
    認定，自應依法論科。
四、論罪科刑之理由：
㈠、按行為後法律有變更者，適用行為時之法律。但行為後之法
    律有利於行為人者，適用最有利於行為人之法律，刑法第2
    條第1項定有明文。查被告行為後，刑法第185條之4業經修
    正，於110年5月28日公布施行，同年5月30日生效。修正前
    刑法第185條之4規定：「駕駛動力交通工具肇事，致人死傷
    而逃逸者，處1年以上7年以下有期徒刑」，修正後刑法第18
    5條之4第1項則規定：「駕駛動力交通工具發生交通事故，
    致人傷害而逃逸者，處6月以上5年以下有期徒刑；致人於死
    或重傷而逃逸者，處1年以上7年以下有期徒刑」，並增訂第
    2項：「犯前項之罪，駕駛人於發生交通事故致人死傷係無
    過失者，減輕或免除其刑」。修正後為表明縱使行為人駕駛
    動力交通工具發生交通事故致人死傷係無過失而逃逸者，亦
    應為本條處罰範圍，故將原規定「肇事」之用語改為「發生
    交通事故」，以臻明確。另依行為人對法益侵害之程度為傷
    害、重傷或死亡之情形，分別規定其刑度。其中致人傷害之
    刑度為「6月以上5年以下有期徒刑」；致人於死或重傷之刑
    度為「1年以上7年以下有期徒刑」。另增訂第2項，就犯第1
    項之罪之駕駛人，於發生交通事故致人死傷係無過失者，已
    予規定減輕或免除其刑。本件被告之過失行為致被害人蔡鶯
    受有前述傷害而不治死亡，被告於肇事後逕自逃逸，所為構
    成肇事致人死亡逃逸罪（詳後述），經比較刑法第185條之4
    修正前、後之規定，法定刑皆為「1年以上7年以下有期徒刑
    」，並無有利或不利之情形，非屬法律變更，自無庸為新舊
    法比較，應依一般法律適用原則，適用修正後刑法第185條
    之4第1項後段規定論處。
㈡、核被告所為，係犯刑法第276條過失致人於死罪，及同法第18
    5條之4第1項後段肇事致人死亡逃逸罪。而被告對於本案交
    通事故之發生具有過失，已如前述，自無修正後刑法第185
    條之4第2項減免其刑規定之適用，併此敘明。
㈢、被告所犯上開過失致人於死罪及肇事致人死亡逃逸罪2罪間，
    犯意各別，行為互殊，應予分論併罰。　　　　　　　
㈣、被告及其辯護人雖主張由卷附雲林縣警察局臺西分局交通隊
    道路交通事故肇事人自首情形紀錄表所載內容，顯示於被告
    坦承為肇事者前，警方雖知有犯罪事實，然不知犯罪人為何
    人，合於自首條件，依法得減輕其刑云云。惟刑法第62條規
    定，對於未發覺之罪自首而受裁判者，減輕其刑。此所謂「
    發覺」，如有確切之根據因而對犯人發生合理之懷疑，即足
    當之；本案依上開被告警詢、偵訊供述，可知被告肇事後，
    雖下車查看並兩度折返現場，但均未將被害人蔡鶯送醫救治
    或報警處理，最後逕自前往友人經營之火鍋店，未久承辦員
    警即查獲被告一情明確(見相卷第99頁)。參以上開肇事人自
    首情形紀錄表已載明「警方到場後僅發現蔡鶯倒於路上未發
    現其他肇事車輛，案經調閱附近監視器及路口監視器過濾出
    可疑車輛00-0000號自小客車涉有重嫌，警方後於○○鄉○○路0
    00號發現該車並於附近000號查獲謝民，經警詢問坦承其為
    肇事者」等語(見警卷第37頁)，及該分局東勢所所長許家銘
    出具之職務報告記載「...所長許家銘立即調閱附近民間監
    視器發現，蔡民後方有輛黑色轎車駛過，經調閱路口監視器
    查證該車車牌為00-0000號，懷疑該車有涉嫌肇事過失致死
    逃逸嫌疑...循線於110年4月13日晚間11時54分在○○鄉○○路0
    00號前發現該車，並於晚間11時58分在○○鄉○○路000號屋內
    查獲該車駕駛謝駿輝，經訊問後謝駿輝坦承肇事逃逸不諱..
    .」等語(見相卷第105頁)，再揆諸卷附車號查詢汽車車籍資
    料(見警卷第39頁)顯示，被告駕駛之肇事車輛係登記於被告
    名下，由上述資料相互參酌，堪認承辦員警依所調閱之監視
    錄影影像及查詢登記於被告名下之嫌疑車輛等線索，已因此
    合理懷疑被告即為本案車禍事故之肇事者，故於查得被告車
    輛後，繼續於附近查訪而發現被告正在友人店內，乃詢問其
    是否駕駛車輛肇事，被告坦承其為本件車禍案件之肇事者，
    承辦員警早已因上開追查得知之資訊合理懷疑被告肇事，詢
    問被告是否為本案肇事者，僅在證實承辦員警之懷疑屬實，
    確認肇事人為被告，故被告於本案僅屬坦承犯行，而非自首
    犯行，灼然至明，自與刑法第62條自首之規定不符，所辯並
    無可採。
五、駁回上訴之理由：
㈠、原審以被告本案過失致人於死及肇事致人死亡而逃逸犯行，
    罪證明確，因予適用刑法第185條之4第1項後段、第276條、
    第51條第5款，刑法施行法第1條之1第1項規定，並審酌被告
    前有違反森林法（經宣告緩刑，緩刑期滿未經撤銷）之前案
    紀錄，有臺灣高等法院被告前案紀錄表，其因上開疏失，導
    致發生本案交通事故，被害人因此死亡，生命法益無從回復
    ，對於被害人家屬造成難以平復傷痛，且被告肇事後未留下
    任何年籍資料或等待警方到場處理，即駕車離開現場，所為
    實應嚴加非難；另考量被告業已坦承犯行之犯後態度，就本
    件交通事故之發生應負肇事原因之責任，被害人則無肇事因
    素，又被告雖有賠償被害人家屬之意願，但因資力不佳，就
    賠償金額無法與被害人家屬達成共識，而未能與被害人家屬
    調解成立，以獲得諒解，被害人家屬黃玉善並透過律師到庭
    表示：被告所述還在合理化自己的行為，本身也沒有經濟能
    力與家屬調解，家屬的意思是希望法院從重量刑等語，兼衡
    酌被告自陳目前打零工維生，日薪約新臺幣(下同)1,200元
    ，收入不固定，未婚，母親已經過世，家中有父親（身體不
    好，心臟開過刀，有裝支架，需要被告照料）、哥哥、姐姐
    之家庭及經濟狀況，為高職畢業之教育程度，以及檢察官、
    被告對量刑之意見等一切情狀，分別量處有期徒刑7月、1年
    1月，並定應執行有期徒刑1年4月。經核原判決認事用法俱
    無不合，量刑亦堪認妥適。
㈡、檢察官固以被告並未與家屬黃玉善和解，賠償家屬之損害，
    原判決量刑過輕；被告則以被害人蔡鶯未靠邊行走，身上或
    腳踏車上並無反光標誌，亦有肇事因素，原判決認被告應負
    全部過失責任有違誤，且被告坦承為肇事者前，警方僅知有
    犯罪事實，不知犯罪人為何人，被告向警方坦承為肇事者，
    合於自首之條件，原判決未減輕其刑，容有未洽。被害人蔡
    應於案發時已高齡75歲，其養女黃玉善並未與被害人蔡鶯同
    住亦長期未有聯繫，於民事訴訟請求賠償金額過高，且被告
    車輛投保強制責任險，黃玉善可領取其中半數100萬元，形
    同被告已經賠償，原判決量刑過重為由，提起上訴，指摘原
    判決不當。惟被害人蔡鶯於案發時行走於路面邊緣劃設之白
    色實線上，該白色實線與分向限制線中間方屬供車輛行駛之
    車道，且依上述東勢所所長許家銘出具之職務報告記載，該
    路緣邊線即白色實線與分向限制線間車道寬度為3.6公尺，
    而被告所駕駛車輛寬度未達2公尺，若被告車輛依規定行駛
    於車道中，與車道右側路緣白色實線有相當間距，要無撞擊
    行走於白色實線上之被害人蔡鶯，且本件車禍發生與被害人
    蔡鶯有無穿著反光衣物或腳踏車是否加裝反光標誌無關，已
    如前述，是本件被告應負全部過失責任，被害人蔡鶯並無肇
    事因素，又被告肇事後逕自逃逸，本案承辦員警已經由調閱
    路口及附近汽車維修廠裝設之監視器錄影畫面、車輛詳細資
    料報表等證據，合理懷疑被告涉犯本案，因而循線查獲被告
    ，被告於承辦員警詢問是否開車肇事時坦承犯行，至多符合
    自白犯行，尚與刑法第62條規定之自首有間，被告此部分上
    訴均無理由。又關於刑之量定，係實體法上賦予法院得為自
    由裁量之事項，倘其量刑已以行為人之行為罪責為基礎，並
    斟酌刑法第57條各款所列情狀，在法定刑度內，酌量科刑，
    如無偏執一端，致明顯失出失入情形，上級審法院即不得單
    就量刑部分遽指為不當或違法。原判決就被告所為犯行，已
    依刑法第57條各款所列情狀，逐一剖析審酌，做為其量刑基
    礎，於適法範圍內行使其量刑之裁量權，原判決所科刑度合
    於罪責相當原則，要屬妥適，檢察官以原判決量刑過輕及被
    告以原判決量刑過重有不當之情事為由提起上訴，指摘原判
    決有前揭量刑不當之違法情事，經核均無理由，應予駁回。
㈢、另被告及其辯護人請求為緩刑諭知部分，因被告並未與告訴
    人黃玉善或被害人蔡鶯其他家屬達成和解賠償全部損害，告
    訴人黃玉善及被害人蔡鶯其他家屬至今僅領取強制責任險之
    保險金，獲得最基本之賠償而已，被告一再以其家境困頓，
    經濟狀況不佳為由，推卸其應負之賠償責任，雖能否和解成
    立與告訴人、被害人家屬意願及被告經濟狀況不佳有關，然
    被告於上訴後，仍未積極尋求與告訴人或被害人家屬和解，
    且對其所犯肇事逃逸犯行多所辯解，案發時從未主動救護被
    害人蔡鶯，任由傷重之被害人蔡鶯倒臥在地，流逝寶貴生命
    ，亦未留在現場積極面對應負之刑責，至今仍以被害人蔡鶯
    亦與有過失、現場路段光線不足、被害人蔡鶯未穿戴反光裝
    置、離開現場是為尋找朋友求助，並詭辯已掌握其犯嫌之警
    察循線查獲、訊問其是否肇事時，向承辦員警自白肇事，符
    合自首減刑之規定，足見被告至今仍未能自省悔悟、想方設
    法逃避刑責，被告既未能正確體悟犯行之危害性與所造成寶
    貴生命殞逝之重大損害，緩刑之宣告實無從達到防衛社會之
    目的，仍有執行刑罰之必要，被告請求為緩刑宣告，顯不可
    採，併此敘明。
六、依刑事訴訟法第368條，判決如主文。
本案經檢察官郭智安提起公訴，檢察官顏鸝靚提起上訴，檢察官
趙中岳到庭執行職務。
中　　華　　民　　國　　111 　年　　7 　　月　　 13 　日
                  刑事第六庭    審判長法　官  張瑛宗
                                      法　官  林逸梅
                                      法　官  李秋瑩
以上正本證明與原本無異。
如不服本判決應於收受送達後20日內向本院提出上訴書狀，其未
敘述上訴理由者，並得於提起上訴後20日內向本院補提理由書（
均須按他造當事人之人數附繕本）「切勿逕送上級法院」。
　　　　　　　　　　　　　　　　　　　書記官  劉紀君
中　　華　　民　　國　　111 　年　　7 　　月　　13　　日

附錄本案論罪科刑法條：
中華民國刑法第185條之4
駕駛動力交通工具發生交通事故，致人傷害而逃逸者，處6月以
上5年以下有期徒刑；致人於死或重傷而逃逸者，處1年以上7年
以下有期徒刑。
犯前項之罪，駕駛人於發生交通事故致人死傷係無過失者，減輕
或免除其刑。

中華民國刑法第276條
因過失致人於死者，處5年以下有期徒刑、拘役或50萬元以下罰
金。